臺灣高等法院刑事裁定
110年度毒抗字第317號
抗  告  人  
即  被  告  吳志勇





上列抗告人因違反毒品危害防制條例案件，不服臺灣新北地方法
院110年度毒聲字第391號，中華民國110年2月5日所為施以強制
戒治裁定（聲請案號：臺灣新北地方檢察署110年度聲戒字第40
號），提起抗告，本院裁定如下：
    主  文
抗告駁回。
    理  由
一、觀察、勒戒後，檢察官或少年法院（地方法院少年法庭）依
    據勒戒處所之陳報，認受觀察、勒戒人有繼續施用毒品傾向
    者，檢察官應聲請法院裁定或由少年法院（地方法院少年法
    庭）裁定令入戒治處所強制戒治，其期間為6個月以上，至
    無繼續強制戒治之必要為止，但最長不得逾1年，毒品危害
    防制條例第20條第2項定有明文。
二、原裁定意旨略以：被告甲○○因施用第一級毒品海洛因及第二
    級毒品甲基安非他命案件，經臺灣新北地方法院（下稱原審
    法院）以109年度毒聲字第729號裁定令入勒戒處所觀察、勒
    戒後，經法務部○○○○○○○○附設勒戒處所評分結果，認被告仍
    有繼續施用毒品傾向，有原審法院109年度毒聲字第729號刑
    事裁定、法務部○○○○○○○○110年1月26日新戒所衛字第110070
    02460號函檢附「有無繼續施用毒品傾向證明書」及「有無
    繼續施用毒品傾向評估標準紀錄表」在卷可稽，檢察官聲請
    裁定被告令入戒治處所強制戒治，應予准許等語。
三、抗告意旨略以：抗告人即被告甲○○（下稱抗告人）收到勒戒
    裁定後即鼓起勇氣戒毒，希望進去勒戒2個月，可以出來和
    家人團聚過年，竟因前科關係，導致遭判定有繼續施用傾向
    ，而遭裁定戒治，實在心有不甘。抗告人此次勒戒時認真上
    課，表現良好，時刻叮嚀自己不可違規，也感受家人關心，
    甚至欺騙失智的母親說抗告人到南部工作2個月，抗告人已
    痛改前非，決心要戒毒，但抗告人無法改變毒品前科，爰依
    法提起抗告，請求勿因抗告人之前科而斷定抗告人尚有施用
    毒品之傾向，撤銷原戒治裁定，使抗告人早日回歸社會陪伴
    母親云云。
四、有無繼續施用毒品傾向之評估標準，乃以受勒戒人勒戒後之
    結果，併參酌勒戒前之各種情況，作為評估之依據。而依勒
    戒處所評分說明手冊規定，係以前科紀錄與行為表現、臨床
    評估及社會穩定度3項合併計算分數。每一大項皆有靜態因
    子與動態因子分數評分，靜態因子分數總分在60分（含）以
    上為「有繼續施用毒品傾向」；60分以下，與動態因子分數
    相加，如果總分在60分（含）以上，為「有繼續施用毒品傾
    向」。而其中㈠前科紀錄與行為表現係依：1.毒品犯罪相關
    司法紀錄、2.首次毒品犯罪年齡、3.其他犯罪相關紀錄、4.
    入所時尿液毒品檢驗、5.所內行為表現；㈡臨床評估係依：1
    .物質使用行為：1-1多重物品濫用、1-2合法物質濫用、1-3
    使用方式、1-4使用年數、2.精神疾病共病（含反社會人格
    ）、3.臨床綜合評估（含病識感、動機、態度、就醫意願）
    ；㈢社會穩定度係依：1.工作、2.家庭：2-1家人濫用藥物、
    2-2入所後家人是否探視、2-3出所後是否與家人同住等，作
    為判斷分數之依據。判定者判定前科紀錄與行為表現、臨床
    評估及社會穩定度合計3項分數，供為判定者判定「有無繼
    續施用毒品傾向」之審酌標準。綜合評分者，應根據臨床實
    務，有具體事證，認為個案「有繼續施用毒品傾向」者，以
    綜合評分者所評估為準，有「有無繼續施用毒品傾向」評估
    標準、評分說明手冊可稽，是評斷有無吸食毒品傾向，依該
    手冊之規定，賦與執法者有一客觀統一標準，以利判斷受勒
    戒人有無繼續施用傾向，並避免執法者之判斷失之主觀，倘
    其評估由形式上觀察，無擅斷或濫權等明顯不當之情事，法
    院應予尊重。
五、經查，抗告人前於民國109年4月9日12時17分許，為警採尿
    時起回溯26小時及96小時內某時，在不詳處所，分別以不詳
    方式施用第一級毒品海洛因及第二級毒品甲基安非他命各命
    1次，經原審法院以109年度毒聲字第729號裁定抗告人令入
    勒戒處所觀察、勒戒，有上開案號之原審法院刑事裁定在卷
    為憑（見臺灣新北地方法院109年度毒偵字第4041號影卷【
    下稱毒偵4041影卷】第237至243號），並有本院被告前案紀
    錄表附卷可稽（見本院卷第19至28頁）。又被告執行觀察、
    勒戒後，經法務部○○○○○○○○附設勒戒處所醫療人員評分結果
    ，認㈠前科紀錄與行為表現部分合計為107分（靜態因子分數
    ：1.毒品犯罪相關司法紀錄為「10筆」計100分；2.首次毒
    品犯罪年齡為「31歲以上」計0分；3.其他犯罪相關紀錄為
    「有，1筆」計2分；4.入所時尿液毒品檢驗為「一種毒品反
    應」計5分，合計為107分；動態因子分數：5.所內行為表現
    ：0分）、㈡臨床評估部分合計為28分（靜態因子分數：1.物
    質使用行為：1-1多重毒品濫用為「有，種類為海洛因、安
    非他命」計10分；1-2合法物質濫用為「有，種類為菸、酒
    」計4分；1-3使用方式為「無注射使用」計0分；1-4使用年
    數為「超過1年」計10分，合計為24分；動態因子分數：2.
    精神疾病共病【含反社會人格】為「無」計0分；3.臨床綜
    合評估【含病識感、動機、態度、就醫意願】為「中度」計
    4分，合計為4分）、㈢社會穩定度部分合計為5分（靜態因子
    分數：1.工作為「全職工作停車場維修」計0分，2.家庭：2
    -1家人藥物濫用為「無」計0分；動態因子分數：2-2入所後
    家人是否訪視為「否」計5分；2-3出所後是否與家人同住為
    「是」計0分，合計為5分）。以上㈠至㈢部分之總分合計為14
    0分（靜態因子分數共計131分，動態因子分數共計9分），
    經綜合判斷為「有繼續施用毒品傾向」等情，有法務部○○○○
    ○○○○110年1月26日新戒所衛字第11007002460號函暨檢附該
    所附設勒戒處所觀察勒戒人甲○○「有無繼續施用毒品傾向證
    明書」及「有無繼續施用毒品傾向評估標準紀錄表」在卷可
    考（見毒偵4041號影卷第281至289頁）。是本件抗告人於觀
    察、勒戒期間，法務部○○○○○○○○附設勒戒處所醫療人員，依
    其本職學識就抗告人之前科紀錄與行為表現、臨床評估、社
    會穩定度等因素所為之綜合判斷，具有科學驗證所得之結論
    ，且由形式上觀察，並無擅斷或濫權等明顯不當之情事，法
    院宜予尊重其行政職權之行使及專業之判斷。
六、綜上所述，本件抗告人經原審裁定令入勒戒處所觀察、勒戒
    後，經評估認定有繼續施用毒品傾向，原審以檢察官聲請意
    旨並無不合，依毒品危害防制條例第20條第2項後段規定，
    裁定被告令入戒治處所強制戒治，其期間為6個月以上，至
    無繼續強制戒治之必要為止，但最長不得逾1年，經核其認
    事用法均無違誤。抗告意旨仍以前詞對原裁定而為指摘，尚
    不足以推翻原裁定之適法性，所提抗告，為無理由，應予駁
    回。
據上論斷，應依刑事訴訟法第412條，裁定如主文。
中　　華　　民　　國　　110 　年　　3 　　月　　17　　日
                  刑事第三庭    審判長法　官  張惠立
                                      法　官  廖怡貞
                                      法　官  張江澤
以上正本證明與原本無異。
不得再抗告。
                                      書記官  林明慧
中　　華　　民　　國　　110 　年　　3 　　月　　18　　日